【裁判字號】    92,簡上,16
【裁判日期】    920813
【裁判案由】    拆屋還地
【裁判全文】
台灣彰化地方法院民事判決  九十二年度簡上字第一六號
    上  訴  人  丙○○
    訴訟代理人  朱清雄律師
    被上訴人    丁○○
                戊○
                己○○
                乙○○
    共      同
    訴訟代理人  甲○○      住.
右當事人間請求拆屋還地事件，上訴人對於中華民國九十一年十二月五日本院員林
簡易庭九十一年度員簡字第二九八號判決提起上訴，本院判決如左：
    主      文
原判決命上訴人除去坐落彰化縣員林鎮○○段八二九號土地（重測後為新林厝段九九
五號）上樹木，並將土地返還被上訴人的面積，在超過附圖所示Ａ－Ｂ－Ｃ－Ａ連接
區域面積三三．五平方公尺部分，及該部分假執行的宣告，並訴訟費用的裁判均廢棄
。右廢棄部分，被上訴人在第一審之訴及假執行的聲請均駁回。
其餘上訴駁回。
第一、二審訴訟費用由上訴人負擔十分之四，餘由被上訴人負擔。
    事      實
甲、上訴人方面：
一、聲明：（一）原判決廢棄。（二）被上訴人在第一審之訴駁回。
二、陳述：除引用與原判決記載相同的陳述外，補充陳述稱：
（一）上訴人已在系爭土地上耕種數代，約上百年時間，早年地界是依石崁而施測製
      作，並未越界。因此，會產越界的情形，應是地籍圖重測後土地界址不正確所
      致。
（二）測量局的鑑定圖較為正確，上訴人同意該測量結果。
三、證據：聲請囑託測量系爭土地。
乙、被上訴人方面：
一、聲明：駁回上訴。
二、陳述：除引用與原判決記載相同的陳述外，補充陳述稱：
（一）地籍圖重測並沒有造成面積不正確。
（二）員林地政事務所的測量結果較為準確，因為該事務所對本地的地形比較熟悉，
      故應以其測量結果為準。
三、證據：援用原審所提出的證據。
    理      由
一、被上訴人起訴主張坐落彰化縣員林鎮○○段八二九號（重測後為新林厝段九九五
    號）土地，為被上訴人所共有，而與上訴人所有的同段八三０號（重測後為新林
    厝段九九六號）土地相鄰，然上訴人未經被上訴人同意，竟無權占用該土地如原
    審附圖編號１部分所示面積一００．０五平方公尺，種植樹木，爰依民法第七百
    六十七條規定，求命上訴人將該土地如原審附圖編號１部分所示面積一００．０
    五平方公尺的樹木除去，將土地返還被上訴人的判決。上訴人則辯稱兩造所有的
    土地以石崁為界，故其種植的樹木並未占用被上訴人的土地等語。
二、被上訴人主張前述新林厝段九九五號土地為被上訴人所共有，而與上訴人所有的
    同段九九六號土地相鄰，然上訴人竟占用該九九五號土地，種植樹木等情，已經
    提出地籍圖謄本及土地登記謄本為證，並經本院勘驗現場，囑託內政部土地測量
    局派員測量明確，製有筆錄、略圖及鑑定圖附卷可憑。而上訴人占用九九五號土
    地的面積，經內政部土地測量局派員用精密電子測距經緯儀在系爭土地附近檢測
    重測時測設的圖根點，經檢核合格，作為該區的控制點後，以各圖根點為基點，
    用上列儀器分別施測系爭土地附近界址點，並計算坐標後輸入電腦，經自動繪圖
    儀展繪於鑑測原圖上（與地籍圖同比例尺：五百分之一），再依據彰化縣員林地
    政事務所保管的地籍圖等資料，作成比例尺一千分之一鑑定圖的結果，為如附圖
    所示Ａ－Ｂ－Ｃ－Ａ連接區域三三．五平方公尺，此有鑑定圖足據，上訴人辯稱
    未占用系爭土地，不能採取。而被上訴人雖主張上訴人占用的土地面積為如原審
    附圖編號１所示一００．０五平方公尺，然因該圖乃彰化縣員林地政事務所派員
    施測，未如前述鑑定圖將圖根點標示並詳載施測方法，自較不足憑採，故也難認
    上訴人占用系爭土地的面積為一００．０五平方公尺。
三、上訴人既占用系爭土地如附圖所示Ａ－Ｂ－Ｃ－Ａ連接區域面積三三．五平方公
    尺，種植樹木，又不能證明有何正當權源，即屬無權占有。從而，被上訴人依民
    法第七百六十七條規定，請求上訴人將該土地如附圖所示Ａ－Ｂ－Ｃ－Ａ連接區
    域面積三三．五平方公尺的樹木除去，將土地返還被上訴人，於法有據，應予准
    許。超過此部分的請求，乃屬無據，應予駁回。不應准許部分，原審為上訴人敗
    訴的判決，並為假執行的宣告，尚有未洽，上訴人就此部分指摘原判決不當，求
    予廢棄改判，為有理由。至應予准許部分，原審判命上訴人除去樹木及返還土地
    ，並為假執行的宣告，並無違誤，上訴人就此部分指摘原判決不當，求予廢棄改
    判，並無理由，應駁回其上訴。
四、結論：本件上訴為一部有理由，一部無理由，本院依民事訴訟法第四百三十六條
    之一第三項、第四百五十條、第四百四十九條第一項、第七十九條但書，判決如
    主文所示。
中      華      民      國    九十二    年      八      月     十三     日
                                      民事第二庭
~B審判長法官  何志通
~B法      官  鄭舜元
~B法      官  廖國佑
右為正本係照原本作成
不得上訴。
中      華      民      國    九十二    年      八      月     十五     日
~B法院書記官  莊素美


司法院資訊處製作；財團法人民間司法改革基金會備份。
